臺灣士林地方法院刑事判決
111年度金訴字第63號
公  訴  人  臺灣士林地方檢察署檢察官
被      告  吳嘉宸





上列被告因違反洗錢防制法等案件，經檢察官提起公訴（110年
度偵字第22680號），本院判決如下：
    主  文
吳嘉宸犯如附表編號一、二所示之罪，分別處如附表編號一、二
所示之刑。應執行有期徒刑壹年伍月。
未扣案犯罪所得新臺幣貳仟元沒收，於全部或一部不能沒收或不
宜執行沒收時，追徵其價額。
    事  實
一、吳嘉宸基於參與犯罪組織之犯意，於民國110年10月29日前
    參與莊群德（綽號「鴨子」，未經檢察官起訴）、陳偉倫（
    業經本院判處罪刑確定）及其他真實姓名不詳成年人所屬以
    實施詐術為手段而具有牟利性、結構性之詐欺集團（下稱本
    案詐欺集團），而與莊群德、陳偉倫等本案詐欺集團成員共
    同意圖為自己不法所有，基於3人以上詐欺取財及洗錢之犯
    意聯絡，先由本案詐欺集團不明成員以不詳方式獲得中華郵
    政股份有限公司00000000000000號帳戶（下稱本案帳戶）之
    提款卡支配使用，再由本案詐欺集團不明成員於如附表所示
    之時間及方式，分別詐騙吳寶鳳、葉思均（下合稱吳寶鳳2
    人），致使吳寶鳳2人各自陷於錯誤，因而於附表所示之時
    間，將附表所示之款項匯至本案帳戶內。而吳嘉宸於110年1
    0月29日15時40分許，依莊群德指示至不明地點領取本案帳
    戶提款卡後，即至臺北市○○區○○街0段00巷00號之旅行箱旅
    店（下稱本案旅館），將本案帳戶提款卡轉交予陳偉倫、莊
    群德，由陳偉倫陪同莊群德於同日21時35分至53分許，在臺
    北市○○區○○路0段00號第一商業銀行建成分行、臺北市○○區○
    ○路0段00號中國信託商業銀行承德分行，持本案帳戶提款卡
    操作自動櫃員機，接續提領合計新臺幣（下同）14萬9000元
    ，並扣除陳偉倫、吳嘉宸當日分別應得之報酬6000元、2000
    元後，由莊群德將剩餘詐得贓款轉交予本案詐欺集團不明成
    員，而以此方式掩飾、隱匿渠等詐欺取財犯罪所得之來源及
    去向。嗣吳寶鳳2人發覺被騙報警處理，並經警調閱監視器
    錄影畫面追查比對，始悉上情。
二、案經吳寶鳳2人訴由臺北市政府警察局大同分局報請臺灣士
    林地方檢察署檢察官偵查後提起公訴。
    理  由
一、本判決下述被告吳嘉宸以外之人於審判外之陳述，檢察官、
    被告於本院審理時均同意具有證據能力（見本院卷第109至1
    13頁），且迄辯論終結前亦無聲明異議，本院審酌各該證據
    資料作成時之情況，尚無違法不當及證明力明顯過低之瑕疵
    ，而認為以之作為證據應屬適當，依刑事訴訟法第159條之5
    規定，均有證據能力。惟其中有關各證人於警詢中之陳述內
    容，因依據組織犯罪防制條例第12條中段規定，訊問證人之
    筆錄，以在檢察官或法官面前作成，並經踐行刑事訴訟法所
    定訊問證人之程序者為限，始得採為證據，因之本案就被告
    違反組織犯罪防制條例部分，即不引用各證人於警詢時之證
    述作為證據。至其餘認定本案犯罪事實之非供述證據，則查
    無違反法定程序取得之情，依刑事訴訟法第158條之4規定反
    面解釋，亦具有證據能力。
二、訊據被告吳嘉宸固坦承：伊於110年10月29日15時40分許，
    曾至本案旅館交付物品予陳偉倫、莊群德等情，惟仍矢口否
    認有何參與犯罪組織、加重詐欺取財及洗錢之犯行，辯稱：
    伊沒有參與本案犯罪，亦不認識陳偉倫、莊群德，110年10
    月29日至本案旅館只是去送莊群德購買之海洛因、安非他命
    毒品，並不是交付本案帳戶提款卡云云。經查：
（一）莊群德、陳偉倫所屬詐欺集團之不明成員以不詳方式取得
      本案帳戶提款卡後，於如附表所示之時間及方式，分別詐
      騙吳寶鳳2人，致使吳寶鳳2人各自陷於錯誤，因而於附表
      所示之時間，將附表所示之款項匯至本案帳戶內。嗣陳偉
      倫陪同莊群德於110年10月29日21時35分至53分許，在臺
      北市○○區○○路0段00號第一商業銀行建成分行、臺北市○○
      區○○路0段00號中國信託商業銀行承德分行，持本案帳戶
      提款卡操作自動櫃員機，接續提領合計14萬9000元，並扣
      除陳偉倫應得6000元報酬等款項後，由莊群德將剩餘詐得
      贓款轉交予本案詐欺集團不明成員。而警方於110年11月3
      0日12時30分許，持本院搜索票至新北市○○區○○○路000巷0
      0弄0號1樓查獲陳偉倫，並扣得其所有與本案詐欺集團成
      員聯絡使用之SAMSUNG牌J2型手機1支（含行動電話門號SI
      M卡2張）等情，業據證人即告訴人吳寶鳳、葉思均於警詢
      時；證人陳偉倫於警詢及檢察官訊問時證述明確，且有本
      院110年聲搜字第781號搜索票、臺北市政府警察局大同分
      局搜索扣押筆錄暨扣押物品目錄表、提領紀錄一覽表各1
      份、監視器錄影畫面翻拍照片44張、新北市政府警察局汐
      止分局汐止派出所受理詐騙帳戶通報警示簡便格式表、高
      雄市政府警察局林園分局林園派出所受理詐騙帳戶通報警
      示簡便格式表、中華郵政股份有限公司111年1月5日儲字
      第1100976173號函附客戶歷史交易清單各1份附卷可稽（
      見臺灣士林地方檢察署110年度偵字第22680號卷第57頁、
      第59至63頁、第77頁、第79至104頁、第215、229頁、第3
      37至339頁），且為被告所不爭執，是此部分事實堪予認
      定。
（二）證人陳偉倫於警詢時即證稱：我不知道本案帳戶提款卡是
      誰的，是1個暱稱「弟弟」的男子（經指認為被告）會去
      領取包裹，包裹內就會有提款卡，被告領取包裹後會拿給
      我們。被告於110年10月29日先出發去領取包裹，於15時4
      0分騎乘車號000-000號普通重型機車（下稱本案機車）回
      到本案旅店，我與莊群德拿到提款卡後才開始提款。當日
      23時18分我跟被告走出本案旅館一同搭乘車號000-0000號
      營業小客車離開，前往被告的租屋處即新北市○○區○○路0
      段000巷00號6樓，莊群德則是騎乘本案機車離開，後來有
      跟我們會合，我們在被告租屋處內使用毒品等語；於檢察
      官訊問時，復具結證稱：被告在我們詐欺集團擔任領包裹
      ，包裹內是被害人的提款卡。莊群德在我們這組是小班長
      ，他上面還有別的頭，莊群德的任務就是指揮我們去領錢
      等語明確。核被告於警詢時已供稱：陳偉倫的年紀比我大
      ，所以我都叫他大哥等語，則陳偉倫與被告間既無怨恨仇
      隙，且其就自身犯行復於警詢時起即一致坦認在案，本無
      特意誣指被告共同涉案之必要。又依卷附監視器錄影畫面
      翻拍照片顯示，被告確於110年10月29日15時40分騎乘本
      案機車至臺北市○○區○○街0段00巷00號前停放，並進入本
      案旅館內，陳偉倫與莊群德即於同日15時47分許走出本案
      旅館（見偵卷第104頁）；另莊群德於同日23時許走出本
      案旅館後，乃騎乘本案機車離開，被告及陳偉倫則係一同
      搭乘車號000-0000號營業小客車，並均前往被告警詢時所
      陳明之現住地址新北市○○區○○路0段000巷00號附近（見偵
      卷第93至96頁）等情，皆可佐證陳偉倫所證非虛，倘被告
      並不認識陳偉倫、莊群德，於案發當日僅係偶然送毒品至
      本案旅館，則其當無將本案機車出借予莊群德，並共同前
      往自身住處之理，故被告所辯已與客觀情事不符。
（三）再被告於警詢時乃供稱：「（問：你為何加入詐騙集團？
      以何方式與詐騙集團成員聯繫？是否有人介紹你進入詐欺
      集團？）莊群德問我要不要幫忙他工作，我因為沒有工作
      所以就加入他們。我都只有跟莊群德聯絡，他打給我告訴
      我上班集合的地點。」、「（問：莊群德在詐欺集團中負
      責何項工作？陳偉倫負責何項工作？你負責何項工作？）
      莊群德負責提款，陳偉倫也是負責提領，我負責去領取包
      裹回來給他們。」、「（問：你至何處領取裝有人頭帳戶
      提款卡之包裹？受何人指示前往領取？）我領過太多次包
      裹，我忘記這次是去那裡領取的。我是受鴨子（莊群德）
      指示前往領取詐騙包裹，他會告知我領取的地點跟取貨人
      名字還有電話末三碼。」、「（問：你擔任詐騙集團取簿
      手報酬如何計算？）一天固定2000元，當天領完包裹莊群
      德會當場給我現金。」等語（見偵卷第129至142頁），而
      於檢察官訊問時，同供稱：我坦承和陳偉倫、莊群德一同
      擔任詐欺集團的成員，我負責領包裹，包裹內是被害人的
      提款卡，鴨子莊群德是主導的人，陳偉倫是提領的車手。
      110年10月29日15時40分許，我騎機車去本案旅館和陳偉
      倫、莊群德見面時，我是拿安非他命給他們，也有拿領取
      包裹內的提款卡給他們，我賺2000元而已等語（見偵卷第
      279至281頁、第287頁），核就本案詐欺集團成員分工、
      領取包裹方式及報酬等節，均係由被告自由陳明，並非單
      純回應附和警員或檢察官之問題。況被告係於110年11月3
      0日18時許，即為警拘獲到案（見偵卷第128、159頁），
      然其於110年12月2日16時38分許，在本院羈押訊問庭時，
      經指定義務辯護人謝子建律師為被告辯護後，被告仍一致
      供稱：我承認犯罪，我認識莊群德不到半個月，領了2次
      包裹都是交給陳偉倫，有領取到報酬2000元等語（見偵卷
      第301至304頁），是本院於進行前開訊問之際，距離被告
      為警拘獲既已經過近2日，自難認仍有因先前服用毒品或
      藥物影響精神狀態之情，除益徵陳偉倫證詞實信而有徵，
      堪以採信外，亦可認被告於本院審理時始翻異前詞，空言
      否認曾為本案犯行云云，並非可採，而應以被告於警詢及
      檢察官訊問時之自白為真實。
（四）按刑法之共同正犯，包括共謀共同正犯及實行共同正犯二
      者在內；祇須行為人有以共同犯罪之意思，參與共同犯罪
      計畫之擬定，互為利用他人實行犯罪構成要件之行為，完
      成其等犯罪計畫，即克當之，不以每一行為人均實際參與
      部分構成要件行為或分取犯罪利得為必要。而共同正犯間
      ，非僅就其自己實行之行為負其責任，並在犯意聯絡之範
      圍內，對於他共同正犯所實行之行為，亦應共同負責；且
      其犯意聯絡之表示，無論為明示之通謀或相互間有默示之
      合致，均不在此限。又目前詐騙集團之運作模式，係先收
      集人頭金融帳戶，以供該集團對被害人施以詐術、接受被
      害人匯入受騙款項或將贓款為多層次轉帳之使用，再由該
      集團成員以虛偽之情事詐騙被害人，於被害人因誤信受騙
      而將款項匯入指定帳戶後，為避免被害人發覺受騙報警使
      人頭帳戶遭列為警示帳戶而無法取得已匯遭詐騙款項，多
      於確認被害人已匯款後，即迅速指派成員分別以臨櫃或自
      動櫃員機領款等方式，將詐得贓款即刻提領殆盡；此外，
      為避免因於取得人頭帳戶或於提領詐得贓款時，遭檢警調
      查獲該集團，多係由特定成員出面從事該等高風險工作，
      其餘成員則負責管理帳務或擔任居間聯絡之後勤人員。是
      依上開詐騙集團之運作模式，參照前述刑法共同正犯之規
      範架構，不論取得帳戶、擔任車手工作而負責取款、居間
      聯絡車手、交付提款卡及告知取款時地、或協助記帳及向
      車手收取款項後再逐層級上繳詐騙所得款項之行為等，均
      係該詐騙集團犯罪計畫不可或缺之重要環節。而共同正犯
      ，在合同之意思內各自分擔犯罪行為之一部，相互利用他
      人之行為，以達其犯罪之目的者，即應對全部所發生之結
      果共同負責。查被告參與陳偉倫、莊群德所屬詐騙集團，
      其雖未對吳寶鳳2人施以詐術，而推由同集團其他成員為
      之，然被告就如附表各次詐欺取財犯行，與該詐騙集團其
      他成員之間，分工負責領取轉交本案帳戶提款卡等任務，
      各應具有相互利用之共同犯意，並各自分擔部分犯罪行為
      ，而共同達成詐取財物之犯罪目的，且該詐欺集團成員復
      已達3人以上。從而，被告就其所參與並有犯意聯絡如附
      表所示各次犯罪事實，均成立3人以上共同詐欺取財。
（五）依證人陳偉倫於檢察官訊問時所為前開證詞，及被告於警
      詢及檢察官訊問時之前開自白內容，可知被告參與之詐欺
      集團，其成員係以詐騙被害人金錢獲取不法所得為目的，
      具有縝密之計畫與分工，顯非為實施犯罪而隨意組成，要
      屬多數人組成以實施詐欺手段牟利，並具有層級結構之組
      織，是被告加入該3人以上，以實施詐術為手段，所組成
      具有牟利性、結構性之詐欺集團，自屬參與組織犯罪防制
      條例第2條第1項所定之犯罪組織。
（六）按洗錢防制法之立法目的係在於防範及制止因特定犯罪所
      得之不法財物或財產上利益，藉由洗錢行為（例如經由各
      種金融機構或其他交易管道），使其形式上轉換成為合法
      來源，以掩飾或切斷其財產或財產上利益來源與犯罪之關
      聯性，而藉以逃避追訴、處罰。倘能證明人頭帳戶內之資
      金係前置之特定犯罪所得，即應逕以一般洗錢罪論處，例
      如詐欺集團向被害人施用詐術後，為隱匿其詐欺所得財物
      之去向，而令被害人將其款項轉入該集團所持有、使用之
      人頭帳戶，並由該集團所屬之車手前往提領詐欺所得款項
      得逞，檢察官如能證明該帳戶內之資金係本案詐欺之特定
      犯罪所得，即已該當於洗錢防制法第14條第1項之一般洗
      錢罪，倘行為人意圖掩飾或隱匿特定犯罪所得來源，而將
      特定犯罪所得直接消費處分，甚或交予其他共同正犯，而
      由共同正犯以虛假交易外觀掩飾不法金流移動，即難認單
      純犯罪後處分贓物之行為，應仍構成洗錢防制法第2條之
      洗錢行為。查被告所參與之3人以上共同犯詐欺取財罪，
      為洗錢防制法第3條第1款所稱之特定犯罪，且本案詐欺集
      團成員詐騙吳寶鳳2人後，由被告負責領取本案帳戶提款
      卡轉交予陳偉倫、莊群德俾提領詐得款項，再將款項層轉
      交付本案詐欺集團其他成員，其作用顯在於將該詐欺集團
      詐欺告訴人等所取得贓款，迂迴透過被告等人提領為現金
      後，客觀上製造金流斷點以掩飾、隱匿詐騙所得之來源及
      去向，阻撓國家對詐欺犯罪所得之追查，所為係屬洗錢防
      制法第2條所稱之洗錢行為，是被告與陳偉倫、莊群德等
      詐欺集團成員間具有掩飾、隱匿特定犯罪所得來源及去向
      之洗錢犯意聯絡及行為分擔，亦屬明確。
（七）綜上所述，本案事證明確，被告各犯行均洵堪認定，應依
      法論科。
三、論罪科刑：
（一）按行為人以一參與詐欺犯罪組織，並分工加重詐欺取財、
      洗錢行為，同時觸犯參與犯罪組織罪、加重詐欺取財及洗
      錢罪，雖其參與犯罪組織之時地與加重詐欺取財、洗錢之
      時地，在自然意義上非完全一致，然仍有部分合致，且犯
      罪目的單一，依一般社會通念，認應評價為一罪方符合刑
      罰公平原則，應屬想像競合犯，如予數罪併罰，反有過度
      評價之疑，實與人民法律感情不相契合。再加重詐欺取財
      罪係侵害個人財產法益之犯罪，其罪數計算，以被害人數
      、被害次數之多寡，決定其犯罪之罪數；核與參與犯罪組
      織罪之侵害社會法益，因應以行為人所侵害之社會全體利
      益為準據，認定係成立一個犯罪行為，有所不同。是以倘
      若行為人於參與犯罪組織之繼續中，先後加重詐欺數人財
      物併洗錢，因行為人僅為一參與組織行為，侵害一社會法
      益，應僅就首次犯行論以參與犯罪組織罪、加重詐欺取財
      罪及洗錢罪之想像競合犯，而其後之犯行，乃為其參與組
      織之繼續行為，為避免重複評價，當無從將一參與犯罪組
      織行為割裂再另論一參與犯罪組織罪，而與其後所犯加重
      詐欺取財罪及洗錢罪從一重論處之餘地。是核被告吳嘉宸
      就附表編號1部分所為（即被告參與本案詐欺集團後首次
      實施加重詐欺取財犯行），係犯組織犯罪防制條例第3 條
      第1項後段之參與犯罪組織罪、刑法第339條之4第1項第2
      款之3人以上共同詐欺取財罪及洗錢防制法第14條第1項之
      一般洗錢罪；就附表編號2部分所為，係犯刑法第339 條
      之4第1項第2款之3人以上共同詐欺取財罪及洗錢防制法第
      14條第1項之一般洗錢罪。被告與莊群德、陳偉倫等本案
      詐欺集團成員就前開加重詐欺取財、一般洗錢犯行，彼此
      間均有犯意聯絡及行為分擔，應論以共同正犯。至公訴意
      旨雖未請求就被告所為附表編號1部分併論以參與犯罪組
      織罪，然起訴書之犯罪事實欄內實已敘及被告參與對他人
      實施詐欺犯罪為目的，具有常習性、牟利性之結構性組織
      之情，且本院於準備程序及審理時均當庭告知其涉犯前開
      參與犯罪組織罪嫌，對被告防禦權尚無妨礙，自得併予審
      究。
（二）查被告就附表編號1部分係以一行為同時違犯參與犯罪組
      織、加重詐欺取財、一般洗錢三罪；就附表編號2部分係
      以一行為同時違犯加重詐欺取財、一般洗錢二罪，分別屬
      想像競合犯，依刑法第55條規定，皆應從一重之3人以上
      共同詐欺取財罪處斷。又想像競合犯係一行為觸犯數罪名
      ，行為人犯罪行為侵害數法益皆成立犯罪，僅因法律規定
      從一重處斷科刑，而成為科刑一罪而已，自應對行為人所
      犯各罪均予適度評價，始能對法益之侵害為正當之維護。
      因此法院於決定想像競合犯之處斷刑時，雖以其中最重罪
      名之法定刑作為裁量之準據，惟具體形成宣告刑時，亦應
      將輕罪之刑罰合併評價。基此，除非輕罪中最輕本刑有較
      重於重罪之最輕本刑，而應適用刑法第55條但書規定重罪
      科刑之封鎖作用，須以輕罪之最輕本刑形成處斷刑之情形
      以外，則輕罪之減輕其刑事由若未形成處斷刑之外部性界
      限，自得將之移入刑法第57條之科刑審酌事項內，列為是
      否酌量從輕量刑之考量因子。查被告於檢察官訊問時，如
      前述曾自白其所為之一般洗錢犯行，是就其所犯一般洗錢
      罪部分，本應依洗錢防制法第16條第2項之規定減輕其刑
      ，但因想像競合犯之關係而從一重之3人以上共同詐欺取
      財罪處斷，上開輕罪之減刑事由未形成處斷刑之外部性界
      限，按上說明，此部分即僅應於依刑法第57條之規定量刑
      時，審酌作為被告量刑之有利因子。
（三）被告就附表編號1、2所示2次加重詐欺取財犯行，犯意各
      別，行為互殊，並侵害不同告訴人之財產法益，自應予分
      論併罰。
（四）爰審酌被告貿然參與詐欺集團負責領取、轉交本案帳戶提
      款卡工作，造成告訴人吳寶鳳2人受有財產損失，並使檢
      警難以追查贓款去向，所為實有不該，而其犯後雖於偵查
      中曾自白含一般洗錢在內之全部犯行，惟於本院審理時則
      改口否認所為，且未與吳寶鳳2人達成民事和解賠償損害
      ，兼衡被告刑案前科紀錄之素行狀況，有臺灣高等法院被
      告前案紀錄表1份在卷可參，暨其犯罪動機、目的、手段
      及分工擔任角色，另被告自陳：學歷為國中肄業，目前待
      業中，無親屬需扶養等一切情狀，分別量處如附表編號1
      、2所示之刑。本院另衡酌被告所為2次加重詐欺取財犯行
      之間隔期間甚近，所侵害法益固非屬於同一人，然其各次
      於集團內之角色分工、行為態樣、手段、動機均相同，責
      任非難重複之程度顯然較高，如以實質累加之方式定應執
      行刑，處罰之刑度恐將超過其行為之不法內涵與罪責程度
      ，爰基於罪責相當之要求，於刑法第51條第5款所定之外
      部性界限內，綜合評價各罪類型、關係、法益侵害之整體
      效果，考量犯罪人個人特質，及以比例原則、平等原則、
      責罰相當原則、重複評價禁止原則為內涵之內部性界限，
      為適度反應被告整體犯罪行為之不法與罪責程度及施以矯
      正之必要性，而從輕定其應執行之刑，以資懲儆。
四、沒收：
（一）按犯罪所得，屬於犯罪行為人者，沒收之；前開沒收，於
      全部或一部不能沒收或不宜執行沒收時，追徵其價額，刑
      法第38條之1第1項前段、第3項定有明文。查被告吳嘉宸
      於警詢及檢察官訊問時，均已供稱本案獲取報酬2000元無
      誤，而前開款項雖未扣案，惟仍屬其個人因犯罪而取得對
      價給付之財產利益，亦尚未返還予告訴人吳寶鳳2人，自
      應依刑法第38條之1第1項前段、第3項規定宣告沒收，並
      於如全部或一部不能沒收或不宜執行沒收時，追徵其價額
      。
（二）又2人以上共同犯罪，關於犯罪所得之沒收、追繳或追徵
      ，倘個別成員並無犯罪所得，且與其他成員對於所得亦無
      事實上之共同處分權時，同無「利得」可資剝奪，特別在
      集團性或重大經濟、貪污犯罪，不法利得龐大，一概採取
      絕對連帶沒收、追繳或追徵，對未受利得之共同正犯顯失
      公平。所謂各人「所分得」，應指各人「對犯罪所得有事
      實上之處分權限」，法院應視具體個案之實際情形而為認
      定：倘若共同正犯各成員內部間，對於不法利得分配明確
      時，固應依各人實際分配所得沒收；然若共同正犯成員對
      不法所得並無處分權限，其他成員亦無事實上之共同處分
      權限者，自不予諭知沒收。次按洗錢防制法第18條規定「
      犯第14條之罪，其所移轉、變更、掩飾、隱匿、收受、取
      得、持有、使用之財物或財產上利益，沒收之；犯第15條
      之罪，其所收受、持有、使用之財物或財產上利益，亦同
      。以集團性或常習性方式犯第14條或第15條之罪，有事實
      足以證明行為人所得支配之前項規定以外之財物或財產上
      利益，係取自其他違法行為所得者，沒收之。對於外國政
      府、機構或國際組織依第21條所簽訂之條約或協定或基於
      互惠原則，請求我國協助執行扣押或沒收之案件，如所涉
      之犯罪行為符合第3條所列之罪，不以在我國偵查或審判
      中者為限。」關於犯罪行為人犯洗錢防制法第14條之罪，
      其所掩飾之財物本身僅為洗錢之標的，難認係供洗錢所用
      之物，故洗錢行為之標的除非屬於前置犯罪之不法所得，
      而得於前置犯罪中予以沒收者外，既非本案洗錢犯罪之工
      具及產物，亦非洗錢犯罪所得，尤非違禁物，尚無從依刑
      法沒收規定予以宣告沒收，自應依上開第18條第1項前段
      規定予以宣告沒收。此規定係採義務沒收主義，祇要合於
      前述規定，法院即應為相關沒收之諭知，然該洗錢行為之
      標的是否限於行為人者始得宣告沒收，法無明文，是倘法
      條並未規定「不問屬於犯罪行為人與否均沒收」時，自仍
      以屬於被告所有者為限，始應予沒收。查依本案卷內證據
      資料顯示，被告除前開所獲報酬金額外，其餘詐得財物已
      由共犯莊群德交予本案詐欺集團其他成員，是被告就其餘
      詐得財物即洗錢標的部分既無其個人仍得支配處分者，揆
      諸前揭說明，即無從就此部分款項予以宣告沒收。
據上論斷，應依刑事訴訟法第299條第1項前段，刑法第11條前段
、第28條、第339條之4第1項第2款、第55條、第51條第5款、第3
8條之1第1項前段、第3項，組織犯罪防制條例第3條第1項後段，
洗錢防制法第14條第1項，刑法施行法第1條之1第1項，判決如主
文。
本案經檢察官許恭仁偵查起訴，檢察官李清友到庭執行公訴職務
。
中　　華　　民　　國　　111 　年　　 8　　月　　25　　日
                  刑事第二庭  審判長法  官  黃于真　　
　　　　　　　　　                  法  官  何松穎　　　
　　　　　　　　　                  法  官  張兆光
以上正本證明與原本無異。
如不服本判決應於收受送達後20日內，向本院提出上訴書狀，並
應敘述具體理由。其未敘述上訴理由者，應於上訴期間屆滿後20
日內向本院補提理由書（均須按他造當事人之人數附繕本）「切
勿逕送上級法院」。
                                    書記官  鄭毓婷
中　　華　　民　　國　　111 　年　　 8　　月　　25　　日
附錄本案論罪科刑條文：
組織犯罪防制條例第3條第1項
發起、主持、操縱或指揮犯罪組織者，處3年以上10年以下有期
徒刑，得併科新臺幣1億元以下罰金；參與者，處6月以上5年以
下有期徒刑，得併科新臺幣1000萬元以下罰金。
　
刑法第339條之4第1項
犯第339條詐欺罪而有下列情形之一者，處1年以上7年以下有期
徒刑，得併科100萬元以下罰金：
一、冒用政府機關或公務員名義犯之。
二、三人以上共同犯之。
三、以廣播電視、電子通訊、網際網路或其他媒體等傳播工具，
    對公眾散布而犯之。
　
洗錢防制法第14條第1項
有第2條各款所列洗錢行為者，處7年以下有期徒刑，併科新臺幣
500萬元以下罰金。
　
附表：
編號 被害人（告訴人） 詐騙時間及方式 匯款時間 匯款金額 應宣告之罪刑 一 吳寶鳳 於110年10月28日20時許起，撥打電話向吳寶鳳佯稱：因先前加入婕洛妮絲公司會員，每個月都會扣款，需依指示將匯入帳戶之款項一併轉出云云 110年10月29日21時27、29分許 2萬9981元、2萬9985元（部分款項非吳寶鳳所有者） 吳嘉宸犯三人以上共同詐欺取財罪，處有期徒刑壹年貳月 二 葉思均 於110年10月29日（起訴書誤載為28日）8時許起，撥打電話向葉思均佯稱：需依指示至自動櫃員機操作，始能解除東森購物分期付款云云 110年10月29日21時42分許 8萬9999元 吳嘉宸犯三人以上共同詐欺取財罪，處有期徒刑壹年參月